臺灣高雄地方法院刑事判決　　　　　　　94年度訴字第3009號
公　訴　人　臺灣高雄地方法院檢察署檢察官
被　　　告　乙○○
上列被告因違反毒品危害防制條例案件，經檢察官提起公訴（92
年度毒偵字第1801、3200號），本院合議庭裁定由受命法官獨任
進行簡式審判程序，茲判決如下：
    主      文
乙○○連續施用第一級毒品，累犯，處有期徒刑壹年，扣案之殘
留第一級毒品海洛因之注射針筒肆支及殘渣袋壹只均沒收銷燬；
未殘留第一級毒品海洛因之注射針筒壹支，沒收。
    事      實
一、乙○○曾於民國87年間因違反麻醉藥品管理條例案件，經本
    院裁定送觀察、勒戒，因認無繼續施用傾向，由本院於87年
    11月11日以87年度訴字第568 號判決免刑確定；復於88年間
    因施用毒品案件，經本院以88年度毒聲字第7204號裁定送觀
    察、勒戒，因認有繼續施用傾向，本院復以88年度毒聲字第
    8348號裁定送強制戒治，嗣因無繼續執行強制戒治之必要，
    經本院以89年度毒聲字第3089號裁定停止戒治，所餘戒治期
    間交付保護管束，並於89年10月31日保護管束期滿視為強制
    戒治執行完畢，另本案並經臺灣高雄地方法院檢察署提起公
    訴，經本院以89年度易字第773 號判處有期徒刑6 月確定，
    嗣於90年6 月2 日執行完畢。詎其仍不知悔改，明知海洛因
    業經公告為毒品危害防制條例第2 條第2 項第1 款所列管之
    第1 級毒品，不得非法持有、施用，復基於施用第1 級毒品
    海洛因之概括犯意，於89年10月31日保護管束期滿視為強制
    戒治執行完畢釋放後5 年內，自92年3 月14日某時起迄同年
    5 月16日下午2 時50分許，在高雄縣岡山鎮○○路64之8號
    住處及高雄市左營區崇愛公園公共廁所內等處，以海洛因摻
    水置入注射針筒注入體內之方式，連續施用第1 級毒品海洛
    因，平均每日即施用1 次。嗣經警方分別於92年3 月20日下
    午4 時55分許、同年5 月16日下午2 時50分許，在高雄縣岡
    山鎮○○○路5 號前、高雄市左營區崇愛公園公共廁所內查
    獲，並扣得其所有供施用毒品之注射針筒5 支、殘渣袋1 只
    ，且於92年3 月20日晚上6 時30分許、同年5 月16日下午4
    時25分許採尿送驗後，始知悉上情。
二、案經高雄縣警察局岡山分局、仁武分局分別報請臺灣高雄地
    方法院檢察署檢察官偵查起訴。
    理      由
一、本案被告乙○○所犯係死刑、無期徒刑、最輕本刑為3 年以
    上有期徒刑以外之罪，其於準備程序就前揭被訴事實為有罪
    之陳述，經受命法官告知簡式審判程序之旨，並聽取其與公
    訴人之意見後，本院認無不得或不宜改依簡式審判程序進行
    之處，爰依刑事訴訟法第273 條之1 第1 項、第284 條之1
    ，裁定本件由受命法官獨任進行簡式審判程序，合先敘明。
二、訊據被告對其於上揭時、地連續施用第1級毒品海洛因之事
    實，於本院審理時坦承不諱（本院94年9 月26日審判筆錄參
    照），且查：
    (一)被告於92年3 月20日晚上6 時30分許、同年5 月16日下午
      4 時25分許，經警方分別採集被告尿液送驗，結果均呈嗎
      啡陽性反應，此有高雄縣政府衛生局92年3 月25日92煙檢
      字第468 號、92年5 月29日92煙檢字第974 號煙毒尿液檢
      驗成績書及所附查獲毒品案件嫌犯尿液對照表各1 份附卷
      可稽。又扣案之注射針筒4 支及殘渣袋1 只，經送驗後均
      呈殘留第1 級毒品海洛因陽性反應，此有高雄醫學大學附
      設中和紀念醫院94年9 月13日報告編號9409-30 、9409-5
      5 、9409-57 、9409-58 、9409-59 號檢驗報告5 紙附卷
      可稽；至扣案之另乙支注射針筒，經檢驗結果，雖無含有
      第1 級毒品海洛因之陽性反應，亦有高雄醫學大學附設中
      和紀念醫院94年9 月13日報告編號9409-56 號檢驗報告1
      紙附卷可參，然係供被告所有供施用第1 級毒品海洛因所
      用之物，業經被告於本院審理中供明在卷，均可資佐證。
      是被告前揭自白與事實相符，應堪採為被告有罪之證據，
      則被告連續施用第1 級毒品海洛因多次之犯行，堪以認定
      。
    (二)另按犯毒品危害防制條例第10條施用第1 級毒品之罪者，
      檢察官應先聲請法院裁定將被告令送勒戒處所觀察、勒戒
      ，經觀察、勒戒後，認有繼續施用毒品傾向者，應由檢察
      官裁定聲請法院裁定令入戒治處所施以強制戒治，且經強
      制戒治執行完畢釋放後，5 年內再犯第10條之罪，檢察官
      應依一般刑事訴訟程序予以起訴論罪科刑，此觀諸毒品危
      害防制條例第20條第1 項、 第2 項、第23條第2 項前段
      規定自明。經查，被告前於87年間因違反麻醉藥品管理條
      例案件，經本院裁定送觀察、勒戒，因認無繼續施用傾向
      ，由本院於87年11月11日以87年度訴字第568 號判決免刑
      確定；復於88年間因施用毒品案件，經本院以88年度毒聲
      字第7204號裁定送觀察、勒戒，因認有繼續施用傾向，本
      院復以88年度毒聲字第8348號裁定送強制戒治，嗣因無繼
      續執行強制戒治之必要，經本院以89年度毒聲字第3089號
      裁定停止戒治，所餘戒治期間交付保護管束，於89年10月
      31日保護管束期滿視為強制戒治執行完畢等情，有臺灣高
      等法院被告前案紀錄表、本院被告院內索引卡紀錄表各1
      份附卷可參，其於前案保護管束期滿視為強制戒治執行完
      畢釋放後，5 年內再犯本件施用毒品罪之事實，事證明確
      ，應予依法論科。
三、按海洛因為毒品危害防制條例第2條第2項第1款所明定之第1
    級毒品。核被告所為，係犯同條例第10條第1項之施用第1級
    毒品罪。被告持有第1級毒品進而施用，持有之低度行為為
    施用之高度行為所吸收，不另論持有毒品之罪。其先後多次
    施用第1級毒品海洛因，時間緊接，犯罪構成要件相同，顯
    係基於概括犯意為之，依刑法第56條之規定，論以一罪，並
    加重其刑。又被告曾於88年間因施用毒品案件，經本院以89
    年度易字第773 號判處有期徒刑6 月確定，並於90年6 月2
    日執行完畢，有臺灣高等法院被告前案紀錄表、本院被告院
    內索引卡紀錄表各1 份存卷可考，其於5 年內再犯本件有期
    徒刑以上之罪，為累犯，應依刑法第47條之規定加重其刑，
    並遞加之。另被告前於93年間因施用第1 級及第2 級毒品案
    件（犯罪時間為93年7 月16日至9 月17日），固經本院於94
    年3 月30日以93年度訴字第2798號判處有期徒刑1 年，並於
    同年4 月28日確定；然被告因本件施用第1 級毒品案件，經
    本院於92年4 月23日以92年度毒聲字第2442號裁定送強制戒
    治，嗣因被告強制戒治已屆滿3 月，其成效經評定為合格，
    認無繼續戒治之必要，經本院於同年10月31日以92年度毒聲
    字第6595號裁定停止戒治，所餘戒治期間付保護管束，並於
    93 年5月15日保護管束期滿視為強制戒治執行完畢等事實，
    有臺灣高等法院被告前案紀錄表、本院被告院內索引卡紀錄
    表及本院93年度訴字第2798號判決書各1 份附卷可查，應認
    自本件保護管束期滿視為強制戒治執行完畢之93年5 月15日
    起，被告即已戒斷而無施用第1 級毒品之犯意，是被告其後
    於前所述93年間施用第1 級及第2 級毒品案件，顯係另行起
    意，自無連續犯之裁判上一罪關係，附此敘明。爰審酌被告
    前因施用毒品案件經強制戒治執行完畢釋放後，仍未能徹底
    戒絕毒品，復犯本案施用毒品罪，顯見其無戒毒悔改之意，
    惟念其施用毒品之次數、施用毒品乃自戕1 己之身體健康，
    尚未對他人造成危害，且犯後已坦承犯行，態度良好等一切
    情狀，量處如主文所示之刑。
四、又毒品危害防制條例第18條第1項前段之規定，乃刑法第38
    條第1項第1款之特別規定，此所稱查獲之毒品，係指有罪判
    決書於事實欄內，已經認定為被告有罪事實之毒品，即足當
    之，不以仍屬於被告所有者為限（最高法院92年度臺非字第
    297 號裁判要旨參照）。經查：
（一）扣案注射針筒4 支及殘渣袋1 只，經送驗後，均呈殘有第
      1 級毒品海洛因陽性反應，且與第1 級毒品海洛因無法析
      離，已如前述，故均屬違禁物，不問是否屬與犯人所有，
      應依毒品危害防制條例第18條第1 項前段規定，併予宣告
      沒收銷燬。
（二）至扣案之另乙支注射針筒，經檢驗結果，雖無呈第1 級毒
      品海洛因陽性反應，然係被告所有供施用第1 級毒品海洛
      因所用之物，業經被告供明在卷，亦如前述，爰依刑法第
      38 條 第1 項第2 款之規定，併予宣告沒收。
據上論斷，應依刑事訴訟法第273條之1第1項、第299條第1項前
段，毒品危害防制條例第10條第1項、第18條第1項前段，刑法第
11條、第56條、第47條、第38條第1項第2款，判決如主文。
本案經檢察官甲○○到庭執行職務。
中　　華　　民　　國　　94　　年　　10　　月　 　3　　日
                   刑事第四庭   法　官  陳振嘉
右正本證明與原本無異。
如不服本判決，應於判決送達後10日內，向本院提出上訴狀。
中　　華　　民　　國　　94    年　　10    月     3    日
　　　　　　　　　　　　　　　　書記官  顏宗貝
附錄本案判決論罪科刑法條：
毒品危害防制條例第10條第1項
施用第1級毒品者，處6月以上5年以下有期徒刑。
